臺灣高等法院刑事判決
109年度上訴字第112號
上  訴  人  臺灣臺北地方檢察署檢察官
上  訴  人  余承軒
即  被  告          

選任辯護人  蕭棋云  律師
            廖孟意  律師
            彭彥植  律師
被      告  黃元宏


選任辯護人  黃豐欽  律師
            蔡全淩  律師
上列上訴人因被告違反毒品危害防制條例案件，不服臺灣臺北地
方法院108年度訴字第458號，中華民國108年11月12日第一審判
決（起訴案號：臺灣臺北地方檢察署108年度偵字第5080號、第7
815號、108年度毒偵字第834號、第1104號）提起上訴，判決如
下：
    主  　文
原判決撤銷。
甲○○販賣第二級毒品，累犯，處有期徒刑肆年陸月。又持有第二
級毒品，累犯，處有期徒刑肆月，如易科罰金，以新臺幣壹仟元
折算壹日。又意圖販賣而持有第二級毒品，累犯，處有期徒刑參
年陸月。不得易科罰金部分，應執行有期徒刑陸年陸月。
未扣案犯罪所得新臺幣伍拾萬元沒收，於全部或一部不能沒收或
不宜執行沒收時，追徵其價額。扣案三星廠牌行動電話壹具（含
○○○○○○○○○○門號SIM卡）及電子磅秤均沒收。扣案第二級毒品甲
基安非他命壹包（含外包裝袋壹只，驗餘淨重壹點貳貳參公克）
大麻壹包（含外包裝袋壹只，驗餘淨重共玖佰玖拾參公克）均沒
收銷燬。
乙○○共同販賣第二級毒品，處有期徒刑捌年。
    犯罪事實
一、民國108年1月中旬某日晚間，甲○○基於販賣第二級毒品大麻
    以營利犯意，以其三星廠牌行動電話（含0000000000片號SI
    M卡）通訊軟體WICKR ME及通話功能與詹詠丞聯繫，在臺北
    市○○區○○街0號圓山花博公園地下停車場，以新臺幣（下同
    ）50萬元價，販賣重量約1公斤之第二級毒品大麻予詹詠丞
    ，並收取50萬元價金。經警於108年1月30日上午7時
　　10分許，持臺灣臺南地方法院核發之搜索票前往桃園市○○區
    ○○○路000號詹詠丞住處搜索，當場扣得詹詠丞非法持有之第
    二級毒品大麻共62包（驗前淨重共1366.95公克、驗餘淨重
    共1366.55公克）。
二、甲○○基於持有第二級毒品犯意，於107年間某日，在臺灣不
    詳酒店，向年籍不詳成年人取得第二級毒品甲基安非他命1
    包（驗前淨重1.233公克，鑑驗淨重1.223公克）而非法持有
    。
三、乙○○與年籍不詳綽號「tony」成年男子意圖營利，共同基於
    販賣第二級毒品犯意聯絡；甲○○則基於販賣第二級毒品營利
    犯意，由「tony」以網路通訊軟體IMO與甲○○聯繫，由甲○○
    以50萬元價格向乙○○、「tony」購入第二級毒品大麻約1公
    斤。價款待甲○○售出大麻，取得現金之後再給付。乙○○因而
    將第二級毒品大麻（毛重1042.04公克、淨重993.46公克、
    驗餘淨重993公克）放入紙袋，108年2月9日14時12分許，搭
    乘計程車前往臺北市○○區○○街00號人行道旁，交給甲○○非法
    持有。108年2月13日上午8時36分許，經警持臺灣臺北地方
    法院核發搜索票前往在臺北市○○區○○○路0段000號12樓之2號
    甲○○住處搜索，當場扣得前述第二級毒品大麻1包、甲基安
    非他命1包、電子磅秤1台及三星廠牌行動電話1具，並經甲○
    ○供述而查獲毒品來源乙○○。　　　　　　
四、案經臺灣臺北地方檢察署檢察官指揮高雄市政府警察局鳳山
    分局偵查起訴。
    理  　由
一、證據能力：
（一）被告以外之人於檢察事務官、司法警察官或司法警察調查
      所為陳述，與審判中不符，其先前陳述具有較可信之特別
      情況，且為證明犯罪事實存否所必要，得為證據。刑事訴
      訟法第159條之2明文規定。證人甲○○於警詢證述毒品是向
      被告乙○○購買（偵7815號卷一第66至69頁）然於原審改稱
      ：被告乙○○當時僅是送禮過來，是自己嫁禍被告乙○○，扣
      案大麻是詹詠丞拿來供作借款擔保所用（原審卷一第167
      至176頁）證人甲○○之警詢陳述與審判中顯不相符，而被
      告乙○○否認販賣大麻，甲○○則是自被告乙○○取得毒品之人
      ，甲○○警詢證詞自屬證明被告乙○○有無此部分犯行之必要
      關鍵證據。而證人甲○○於警詢並未遭受非法取供，已經證
      人甲○○陳明，並經檢察官確認（偵7815號卷一第407頁）
      甲○○之警詢證詞出於其自由意志，任意性可獲得確保。證
      人甲○○警詢證言具有可信特別狀況，具有證據能力。
（二）證人詹詠丞於警詢之供述，依其自由意志所為，與其於法
      院審理之證述相符。警詢之陳述並無證據證明受污染而不
      宜作為證據，無顯不可信情況，並經法院依直接審理方式
      調查，且為證明被告犯罪事實存否所必要，具有證據能力
      。
（三）刑事訴訟法第159條之1第2項規定：被告以外之人於偵查
      中向檢察官所為陳述，除顯有不可信情況外，得為證據。
      證人詹詠丞於偵查中之陳述，查無違法取證之事實，並經
      具結（偵7815號卷一第403、475頁）偵查當時並無顯不可
      信情狀，且為證明被告甲○○犯罪事實存否所必要。證人詹
      詠丞並經原審交互詰問，以直接、言詞審理方式檢驗，證
      人詹詠丞於偵查中之證言自得採為證據資料。被告甲○○及
      辯護人就該陳述是否顯有不可信狀況並未詳加釋明而爭執
      此部分證言無證據能力，不可採信。　　　　　　　
（四）被告以外之人於審判外之陳述，雖不符前4條規定，而當
      事人於審判程序同意作為證據，法院審酌該言詞或書面陳
      述作成之情況，認為適當者，得為證據。當事人、代理人
      或辯護人於法院調查證據時，知有第159條第1項不得為證
      據之情形，而未於言詞辯論終結前聲明異議者，視為有前
      項同意。刑事訴訟法第159條之5第1項、第2項明文規定。
      甲○○、詹詠丞以外之證人於警詢、偵查之證述，經依法踐
      行調查證據程序，檢察官、被告及辯護人均知有該證詞，
      而不爭執各項證據之證據能力，且未於言詞辯論終結前聲
      明異議，審酌證人筆錄作成之情況，並無在非自由意志之
      情況下所為陳述，認為適當，依刑事訴訟法第159條之5第
      2項規定，均有證據能力。
（五）其餘憑以認定被告2人犯罪事實之非供述證據，查無違反
      法定程序取得之情，依同法第158條之4規定反面解釋，皆
      有證據能力。　　　　　
二、認定犯罪事實所憑證據及理由：　　
（一）犯罪事實一，被告甲○○販賣第二級毒品大麻部分：
      被告甲○○坦承於108年1月中旬，在圓山花博公園地下停車
      場與詹詠丞見面之事實；但否認販賣第二級毒品大麻予詹
      詠丞，辯稱：107年12月，詹詠丞向被告借款52萬元投資
      ，因而借款予詹詠丞。詹詠丞說108年1月中，將連本帶利
      償還58萬元，但沒有還，所以就拿扣案大麻給被告，等還
      錢之時再取回大麻。被告甲○○沒有賣大麻給詹詠丞。警詢
      坦承販賣大麻給詹詠丞是受到律師誤導，後來因為急著交
      保，才向法官承認販賣大麻給詹詠丞。此由被告警詢、偵
      查陳述可知，當時辯護人積極主導被告陳述，並未提供法
      律意見與溝通。以上是被告就自己供述內容轉折之緣由。
      詹詠丞證稱向被告取得大麻之時間點，並稱被告是其取得
      大麻之唯一上手；然此與向詹詠丞販賣大麻之對象，即購
      毒者洪義翔證述其向詹詠丞購買毒品之時間不相符。詹詠
      丞隱瞞自己販毒之事實，證詞可信性薄弱。除詹詠丞之證
      述外，並無其他證據可證被告甲○○販賣大麻予詹詠丞。經
      查：　　
　１、證人詹詠丞於108年2月13日偵查中證稱：向甲○○買過2次毒
      品。遭警查扣之大麻就是108年1月11日買的。透過WICKR 
      ME帳號kkcat1815與甲○○聯繫。甲○○的帳號忘記了。第1 
      次向甲○○購買大麻的時間是107年12月，以
　　　WICKR ME與甲○○聯繫，交易地點在圓山花博公園地下停車
      場，我與甲○○都有開車進停車場，該次是以52萬元向甲○○
      買1公斤大麻，大麻是真空包裝；第2次則是108年
　　　1 月11日，也是在圓山花博公園地下停車場，也是以
　　　WICKR ME與甲○○聯繫。當天晚上8時許，我開車進入停車
      場，甲○○走路過來，進到車內與我交易，以50萬元向甲○○
      購得1公斤大麻，大麻是以真空包裝。我有分裝出售向甲○
      ○購得的大麻，此部分另案在偵辦。就是因為甲○○於107年
      12月賣大麻給我，才有毒品可提供給下手洪義翔（偵7815
      號卷一第399至400頁）同年2月25日偵查中證稱：108年1
      月與甲○○見過1次面，已經不記得是1月13日或18日，但就
      是這兩天的其中一天，與甲○○在圓山花博公園見面，這次
      是與甲○○的第二次交易。之前107年
　　　12月，以52萬元向甲○○購買1公斤大麻，當時接近過年，
      下游拿貨的量越來越大，所以才向甲○○再買1公斤大麻。
      我拿現金向甲○○買大麻，兩人之間並無生意往來，也沒有
      債務關係（偵7815號卷一第471至472頁）並於原審證述：
      107年12月間，在圓山花博地下停車場，以52萬元向甲○○
      購買1公斤大麻；108年1月中旬，在圓山花博地下停車場
      ，再以50萬元向甲○○購買1公斤大麻。除了大麻交易外，
      並無其他接觸。只有跟甲○○買大麻，並沒有向其他人買（
      原審卷二第80至83頁）一再明確一致地證述108年1月中旬
      ，在圓山花博公園地下停車場，以50萬元代價向被告甲○○
      購得大麻1公斤。
　２、108年2月13日被告甲○○於警詢供稱：108年1月，以
　　　WICKR ME帳號Z0000000000與帳號kkcat1815之人聯繫，我
      搭捷運去花博園區，再徒步進入地下停車場，進入對方車
      內，賣500公克26萬元大麻給對方（經警方提示詹詠丞照
      片）帳號kkcat1815之人就是詹詠丞，但數量、金額並不
      是詹詠丞說的50萬元1公斤大麻（偵7815號卷一第67至68
      頁）同日偵查又供稱：107年12月27日，與詹詠丞在圓山
      花博公園地下停車場見面，有拿一些大麻樣品給詹詠丞看
      ，但該次並無交易，後來有跟詹詠丞說有新貨，所以
　　　108年1月11日晚間8時許，在圓山花博公園地下停車場賣
      大麻給詹詠丞，但數量沒有詹詠丞說的那麼多，是26萬元
      賣500公克大麻給詹詠丞。是以WICKR ME與詹詠丞聯繫，
      詹詠丞的帳號是kkcat開頭，我的帳號是Z0000000000 ，
      承認販賣大麻（偵7815號卷一第408至409頁）108年2月14
      日原審羈押訊問供稱：107年12月那次，只是拿大麻樣品
      ；108 年1月11日，在圓山花博公園地下停車場，以26萬
      元賣500公克大麻給詹詠丞，只賣給詹詠丞這一次（原審
      聲羈卷第26、28至29頁）108年6月6日於原審供稱：承認
      於起訴書所載時間，在圓山花博公園地下停車場販賣1公
      斤大麻給詹詠丞，價金是50萬元，雙方是透過通訊軟體聯
      繫（原審卷一第36頁）始終坦承108年1月中旬，在圓山花
      博公園地下停車場，販賣大麻予證人詹詠丞。108年6月6
      日移審訊問，更針對為何之前只承認販賣500公克（26萬 
      元）大麻給詹詠丞，供稱：「之前沒有照實說，今日所言
      都是出由自由意志。」（原審卷一第38至39頁）核與證人
      詹詠丞證述：108年1月中旬，以50萬元向被告購買毒品大
      麻約1公斤之事實相符。　　　
　３、被告甲○○與證人詹詠丞只是一般朋友關係，彼此並無夙怨
      嫌隙，已經2人分別陳明（偵7815號卷一第141、532頁）
      證人詹詠丞實無甘冒誣告、偽證罪責風險而設詞搆陷被告
      甲○○之動機或必要；況且，證人詹詠丞對於108年
　　　1月間，如何與被告甲○○見面、雙方在地下停車場如何交
      易之經過等細節內容，前後證述一致，且與被告甲○○供陳
      之經過相符，並有證人詹詠丞駕駛1965-ZP號牌自用小客
      車於108 年1月間，進入圓山花博公園地下停車場之停車
      紀錄、證人詹詠丞提供與被告甲○○聯繫之WICKR ME擷圖、
      證人詹詠丞所持0000000000門號行動電話雙向通聯紀錄及
      基地台位置可證（偵7815號卷一第73至75、147、511頁）
      證人詹詠丞於108年1月中旬，以50萬元，向被告甲○○購買
      約1公斤大麻之事實，可信屬實。
　４、被告甲○○之辯解不足採信：
（１）被告甲○○於108年2月13日警詢、偵查及同年月14日羈押訊
      問，均未供述曾向證人詹詠丞借款投資工廠，有被告甲○○
      警詢、偵查及原審羈押訊問筆錄可憑（偵7815號卷一第63
      至70、407至414頁，聲羈卷第25至29頁）直到108年2月19
      日、同年3月21日偵查中，被告甲○○才改口供稱：
　　　107年12月間，詹詠丞向我借款52萬元，之所以於108年1
      月再次碰面，因為詹詠丞欲拿大麻供做借款抵押。遭警扣
      得之大麻就是詹詠丞用以擔保借款所提供（偵7815號卷一
      第456、532 頁）然而108年6月6日移審訊問，被告甲○○則
      坦承：確實於108年1月中旬以50萬元代價販賣1公斤大麻
      給詹詠丞，有收取50萬元（原審卷一第36頁）與前述詹詠
      丞之證言相符合。
（２）證人詹詠丞否認與被告甲○○具有借款投資關係（偵7815號
      卷一第472頁、原審卷二第81頁）參酌被告甲○○於原審之
      供述，顯示被告甲○○經濟並非寬裕（原審卷二第121頁）
      並且與購毒者詹詠丞僅認識4至6個月（偵7815號卷一第53
      2頁）並無深厚交情；檢察官訊問被告甲○○關於證人詹詠
      丞之投資項目，被告甲○○難以答覆（偵7815號卷一第456
      、532頁）被告甲○○辯稱詹詠丞向其借款投資，扣案大麻
      是證人詹詠丞拿來抵押擔保所用，顯然是事後臨訟編造。
（３）被告甲○○於102年間，即因轉讓第三級毒品案件，經判處罪
      刑，有本院被告前案紀錄表可憑。被告甲○○明白販毒屬於
      重刑處罰之犯罪行為，若非確有其事，難以想像智能正常
      成年人被告甲○○會因為配合辯護人之認罪辯護策略，而不
      在第一時間供出其與證人詹詠丞之投資關係、扣案大麻是
      詹詠丞供擔保借款之抵押物，而竟坦承販毒，陷自己於重
      罪嚴懲之處境，並且只承認108年1月間，販賣26萬元500
      公克大麻給證人詹詠丞，而部分否認證人詹詠丞供述向被
      告購買1公斤50萬元大麻之事實。108年2月19日被告甲○○
      更換選任辯護人，雖曾一度改口否認販賣大麻給證人詹詠
      丞，並稱遭查獲之大麻是證人詹詠丞提供作為借款抵押擔
      保（偵7815號卷一第456頁）然而108年6月6日訊問期日，
      被告甲○○在辯護人陪同下，明確坦承108年1月中旬販賣1
      公斤大麻給證人詹詠丞。經法官訊問：為何之前否認販賣
      大麻給證人詹詠丞？被告甲○○清楚供述：並未照實回答，
      確實是自己賣毒品給證人詹詠丞。再經法官訊問：為何之
      前只承認販賣500公克毒品？被告甲○○再次肯定地陳述：
      未照實回答，現在想要誠實回答，之前因為擔心刑期很重
      ，無法陪伴家人，所以未照實回答。經法官進一步確認其
      陳述內容是否出於自由意志？被告甲○○明白供稱：供述均
      是出由自由意志（原審卷一第36至39頁）顯示被告甲○○明
      知涉及販賣第二級毒品重罪，事後為圖卸責而否認販賣大
      麻給詹詠丞。被告辯稱坦白認罪之陳述是受前辯護人誤導
      、為求交保而坦承之辯解，不足採信。 
（４）被告甲○○爭執證人詹詠丞證稱沒有印象有賣毒品給洪義翔
      。向甲○○購買大麻目的要自用。107 年12月與108年1月中
      旬，向甲○○購買2次毒品（原審卷二第83、85頁）與證人
      洪義翔證述：107年8、9 月開學時，向詹詠丞購買毒品，
      向詹詠丞買過10幾次，最後一次是107年12月27日下午5時
      許，向詹詠丞以28萬元購得大麻400公克，有所出入（偵7
      815號卷一第222至223頁）因而辯稱詹詠丞於107年7、8月
      間即販賣大麻給證人洪義翔，證人詹詠丞取得大麻之上手
      顯非被告甲○○，並且詹詠丞隱匿自己販毒事實，證詞可信
      性甚低。然查，證人詹詠丞對於108年1月中旬如何與被告
      甲○○聯絡購買大麻、如何見面交易之基本事實證述前後一
      致，且與被告甲○○108年2月13日警詢、偵查及108年6月6
      日原審訊問之供述相符；況且，證人詹詠丞作證之待證事
      實是108年1月中旬，向被告甲○○購買大麻之經過，與證人
      詹詠丞自己另案經臺灣臺南地方檢察署檢察官以108年度
      偵字第2404、2710、4009、5035號起訴之販毒犯行（107
      年間某日、107年10月至11月日某日、107年12月27日販賣
      毒品予洪義翔）無關。證人詹詠丞在自己販賣毒品給洪義
      翔的上述案件，是否會構成販賣第二級毒品罪？或販賣第
      二級毒品罪未遂？或持有第二級毒品罪？核屬詹詠丞對於
      購毒者即證人洪義翔之證言的訴訟攻防。另案販毒者詹詠
      丞與購毒者洪義翔，關於另案犯罪事實之供述是否有所出
      入，無礙於證人詹詠丞於本案以購毒者身分證述與被告之
      毒品交易供述相符一致之108年1月中旬向被告甲○○購買約
      1公斤大麻之事實認定。
（５）被告或共犯自白固然不得作為認定犯罪之唯一證據，而須
      補強證據證明確與事實相符；然而，所謂補強證據，並非
      以證明全部犯罪構成要件事實為必要。凡足以與被告自白
      綜合判斷，得以認定犯罪事實之證據，均屬補強證據。被
      告甲○○此部分販賣大麻予證人詹詠丞之事實，除有購毒者
      詹詠丞與販毒者被告甲○○相符之供述，尚有證人詹詠丞於
      108年1月間駕車進入圓山花博公園地下停車場之停車紀錄
      、證人詹詠丞提供其與被告甲○○聯繫之WICKR ME擷圖、證
      人詹詠丞所持0000000000號行動電話雙向通聯紀錄及基地
      台位置足以補強。被告甲○○辯稱此部分被訴事實缺乏補強
      證據，不足採信。
  ５、一般人普遍認知販毒屬於非法交易，嚴罰重懲，若非有利
      可圖，絕無冒著重罪處罰之高度風險平白轉手毒品。被告
      甲○○智識正常成年人，有毒品前案紀錄如上所述，深知販
      毒之刑罰嚴重性，攜帶高達50萬元大量大麻前往圓山花博
      公園與詹詠丞交易，足證被告甲○○主觀上具有藉此賺取價
      差或質量上差異之營利意圖。
（二）犯罪事實二，被告甲○○非法持有二級毒品部分：　　　
　　　被告甲○○對於此部分犯罪事實坦白承認（偵7815號卷一第
      64至65、408頁、原審卷一第38、204頁、原審卷二第116
      頁）並有高雄市政府警察局鳳山分局搜索扣押筆錄、扣押
      物品目錄表、被告甲○○遭警查獲時扣案物品照片可憑（偵
      7815號卷一第111至115、120、122 頁）扣案白色結晶1包
      （檢驗前淨重1.233公克，檢驗後淨重1.223公克）菸草1
      包（驗前毛重1042.04公克，驗前淨重993.46公克，驗餘
      淨重993公克，詳下述犯罪事實三）經送請檢驗，分別檢
      出第二級毒品甲基安非他命、大麻成分，有高雄市立凱旋
      醫院濫用藥物檢驗鑑定書、法務部調查局濫用藥實驗室10
      8年3月25日調科壹字第10823005610號鑑定書可證（偵781
      5號卷一第545、569頁）。
（三）犯罪事實三，被告乙○○販賣第二級毒品、被告甲○○意圖販
      賣而持有第二級毒品部分：
　　　被告乙○○、甲○○均坦承108年2月9日下午2時12分許，在臺
      北市○○區○○街00號人行道旁，被告乙○○下車交付一只紙袋
      物品給被告甲○○之事實；然均否認涉及不法。被告乙○○辯
      稱：第一次遇到甲○○，就跟甲○○說過年會帶酒過去，當時
      是送酒、烏魚子及牛肉乾給甲○○。當天因為還有事趕著離
      開，所以把禮盒交給甲○○後就走了，沒有拿大麻給甲○○。
      都是用微信與甲○○聯繫，暱稱是Leo，沒有使用IMO，也不
      是「tony」。卷內並未無被告乙○○與甲○○、「tony」之通
      聯記錄，無法佐證被告乙○○交付大麻給甲○○之事實。甲○○
      歷次供述反覆矛盾，不足以作為認定被告乙○○犯罪之證據
      。被告甲○○辯稱：並無販賣意圖，之前因為擔心羈押及想
      要交保，才會承認販賣毒品。108年2月9日與乙○○見面，
      因為要拿乙○○送的禮盒，並無證據可證明被告甲○○是基於
      販毒目的而向乙○○購買1公斤大麻。無法證明被告意圖販
      賣而販入第二級毒品大麻。經查：
  １、被告甲○○於108年2月13日遭查獲時，在住處扣得大麻毒品1
      包之事實，已經被告甲○○坦承（偵7815號卷一第64至65頁
      ）並有高雄市政府警察局鳳山分局搜索扣押筆錄、扣押物
      品目錄表、被告甲○○遭警查獲時之扣案物品照片可憑（偵
      7815號卷一第111至115、120、122 頁）被告甲○○於108年
      2月9日下午2時13分許，曾與被告乙○○在臺北市○○區○○街0
      0號人行道旁見面，被告乙○○交給被告甲○○一袋物品之事
      實，被告甲○○及乙○○均坦承，且有路口監視錄影擷圖、台
      灣大車隊行車軌跡、被告甲○○住處電梯監視錄影擷圖可證
      （偵7815號卷一第77至79、81至87頁，偵7815號卷二第3
      至5頁）。
　２、108年2月13日被告甲○○於警詢供稱：扣案價值50萬元的大
      麻是朋友「tony」寄放，我欲以52萬元價格賣給不特定人
      ，等大麻賣出後，再把50萬元回給「tony」。是透過
　　　IMO通訊軟體發送訊息及語音電話與「tony」聯繫，我的
      帳號是「阿庭」對方帳號是「tony」。跟「tony」買過2
      次毒品，第一次是用每公克480元購買500公克的大麻共24
      萬元，第二次是108年2月9日下午2點多，在臺北市○○街00
      號前，直接交易大麻1公斤，採用先拿貨，毒品賣出之後
      再給錢的回帳方式。「tony」就是乙○○，在IMO中，火箭
      圖案就是「tony」向我確認有無在線的意思；如果我在線
      ，就會改用語音通話功能聯繫毒品交易細節。乙○○都是搭
      乘計程車（偵7815號卷一第66至69頁）同日偵查中證稱：
      是「tony」介紹乙○○給我認識，平常我都是聯絡「tony」
      ，「tony」會主動問我要不要大麻，「tony」與乙○○可能
      共用一支行動電話，我打給「tony」，都是乙○○接聽。10
      8年2月9日是「tony」或乙○○用IMO聯繫我，問我要不要大
      麻，我說需要1公斤，所以「tony」就透過乙○○拿1公斤大
      麻給我，乙○○是搭計程車過來，我則是走路過去。當時乙
      ○○用袋子裝著大麻，就為扣案大麻，並採用回帳方式，賣
      出後再交付50萬元給乙○○。「tony」與乙○○我都有見過，
      在警局說毒品不是「
　　　tony」賣給我的，擔心害到「tony」，事實上是兩個人，
      「tony」不是乙○○，都只有跟乙○○拿到毒品（偵7815號卷
      一第411至413頁）並於108年2月14日羈押訊問供稱：向乙
      ○○購買過2次毒品，第2次（買的就是）扣案大麻，本來預
      計要付給乙○○50萬元，與「tony」、乙○○是用
　　　IMO聯繫，因為這種通訊軟體打字出來後，不需要發送，
      對方就可以看到內容，對方看到內容後，我可以直接刪除
      內容。「tony」本名紀春棠，因為「tony」知道我住處，
      我擔心連累妻小，所以沒有說出「tony」的本名，毒品是
      向乙○○購買（聲羈卷第26至28頁）對於犯罪事實之重要情
      節：與被告乙○○交易毒品之聯繫方式、交易時、地、毒品
      重量、價金及給付價金方式，供述明確一致。　　
  ３、雖然被告甲○○之後於偵查、審理一再翻供，辯稱：被告乙○
      ○當時只是送禮過來，是自己嫁禍被告乙○○。對於扣案大
      麻來源，或稱向酒店「寶哥」取得，或稱是證人詹詠丞拿
      來供作借款擔保之用；然查，被告甲○○於警詢未遭非法取
      供，已經檢察官於偵查中確認無誤（偵7815號卷一第407
      頁）被告甲○○於警詢、偵查及羈押訊問過程，均有辯護人
      在場。本案因被告甲○○遭查獲持有大量大麻，供出交易地
      點及聯絡對象，經警調閱現場監視錄影紀錄，查得被告乙
      ○○乘坐之計程車牌號碼，循線查得台灣大車隊行車軌跡而
      查出被告乙○○（聲羈卷第26頁）且有台北市○○區○○街0號
      旁（路口監控）監視錄影擷圖及雙方使用通信軟體「IMO
      」聯繫毒品交易之手機畫面擷圖（偵5080號卷第15至17頁
      ）台灣大車隊計程車TDA-1181號108年2月9日行車軌跡、
      叫車執行任務資料、行車路線地圖、任務搜尋資料（偵50
      80號卷第21、75頁反面至79頁反面）及員警職務報告可證
      （偵7815號卷一第567頁、卷二第191、193頁）核與被告
      甲○○於羈押訊問供述相符：我的毒品來源是從乙○○拿來的
      ，我比較晚供出此人是因為調出監視器之後，才知道這個
      名字（聲羈卷第26頁）參酌被告甲○○為警查獲之時，被告
      乙○○尚未到案，行為時不久之後的供述，尚無來自將來可
      能與被告乙○○同庭應訊之壓力，尚無虛偽不實指證或事後
      串謀、考量利害關係而故為迴護被告乙○○之動機，較少權
      衡利害得失或受他人干預。並經被告甲○○於羈押訊問坦承
      ：「tony」知道我家住哪邊，我害怕連累妻小。當時之辯
      護人並稱：甲○○在警局多次詢問警察害怕被報復，因為「
      tony」與乙○○都有黑道的背景，所以甲○○很怕之後被報復
      ，之前也有跟被告溝通。監視器畫面不是警方所掌握，是
      被告甲○○主動提出的（聲羈卷第28至29頁）應認被告甲○○
      翻供之緣由實來自事後經思考害怕遭報復。被告甲○○於10
      8年2月13日偵查中明確供述警詢所述均屬實在，並未遭受
      不法取供（偵7815號卷一407頁）因此，108年2月13日、
      同年月14日，被告甲○○於警詢、偵查及羈押訊問陳述具有
      高度證明力。
  ４、被告乙○○108年2月14日警詢供稱：108年2月9日是送酒給甲
      ○○（偵5080號卷第10頁反面、11頁）同日偵查中供稱：10
      8年2月9日與甲○○見面是送過年禮盒給甲○○，裡面有1瓶酒
      跟1片烏魚子（偵5080號卷第136頁反面）而被告甲○○108
      年2月19日偵查中供稱：108年2月9日在泉州街見面是因乙
      ○○拿肉鬆禮盒給我，裡面只有肉鬆，沒有酒、烏魚子，也
      沒有其他物品（偵7815號卷一第457頁）對於禮品內容物
      ，二人供述截然不同。二人供述之時間距離行為時僅僅數
      日，對於禮品內容物並無淡忘的可能；被告乙○○關於禮品
      來源，並未答訊，甚至不知被告甲○○具體住處，被告2人
      並非熟識，被告乙○○對於送禮動機、過程，均與被告甲○○
      供述不一；況且，上述監視錄影紀錄呈現被告提取的紙袋
      ，顯然不是沉重的瓶酒、烏魚子或肉鬆的體量感。被告二
      人辯稱：當天兩人交接之物品是年節食品的辯解，顯然不
      足採信。
  ５、被告甲○○與「tony」之IMO訊息，雖未具體出現毒品種類、
      數量及價格；然查，販毒屬於重罪，買賣雙方聯絡毒品交
      易，或已有默契，或見面再洽談，未必於電話、通訊軟體
      詳實對話細節；況且，雙方以暗語或彼此默契之含混語詞
      而為溝通，已是審判實務長期所見的事實，更是常情得以
      理解、行為人常見的作為。被告甲○○明確供稱，與「tony
      」以IMO聯繫，「tony」會以火箭圖樣向被告甲○○確認是
      否在線上，若在線上，就會改用語音通話聯繫，確認毒品
      交易細節。這種通訊軟體打字出來後，不需要發送，對方
      就可以看到內容，對方看到內容後，可以直接刪除內容。
      參酌被告甲○○與「tony」IMO對話訊息：自108年2月9日上
      午11時41分起至同日下午2時5分止，「
　　　tony」數次傳送火箭圖樣給被告甲○○；被告甲○○自同日中
      午12時55分起至同日下午2時5分止，也數次傳送火箭圖樣
      給「tony」，直到同年月11日，雙方又再互相傳送火箭圖
      樣，有檢察官108年5月21日勘驗筆錄暨截圖可證（偵7815
      號卷二第81至97頁）而被告甲○○與乙○○隨即於同日下午2
      時12分許，在臺北市○○區○○街00號人行道見面交付物品。
      足證被告甲○○於108年2月13日之供述屬實。被告乙○○當時
      交給被告甲○○之物品即是扣案大麻。
  ６、被告甲○○於108年2月13日警詢、偵查供稱：要將扣案大麻
      賣給不特定人。為了販賣才購買扣案大麻，待大麻售出，
      取得價款之後，才回帳給乙○○；雖然被告甲○○於之後的偵
      查程序否認犯行，但108年6月6日移審訊問坦承：會買進
      扣案大麻是為了要賣給詹詠丞，只是後來詹詠丞說他暫時
      沒有要買，今日坦承犯行是想承認自己過錯，所述均是出
      於自由意志（原審卷一第36至39頁）印證監視錄影紀錄，
      只有被告甲○○接收被告乙○○交付提袋的畫面，並無被告甲
      ○○相對交付（款項）的舉動，得證被告甲○○供稱尚未支付
      大麻價款給乙○○，須等大麻賣出，得款之後再回帳給乙○○
      的自白與事實相符。被告甲○○意圖營利販賣毒品而購入此
      部分扣案大麻而非法持有之自白，可以採信。
（四）被告辯稱此部分犯罪事實並無通聯紀錄可憑；然查，通聯
      紀錄只是諸多證據資料之一，並非沒有通聯紀錄就當然得
      為被告有利認定；況且，被告2人提出此項辯解，顯然於
      行為時已經預想如何不留下證據，因而使用的對話軟體並
      非傳統的通聯方式。被告2人對話，輸入文字之後，既不
      須傳送，且於對方閱覽之後即可刪除。沒有通聯紀錄的事
      實，相對證實被告甲○○供述兩人刻意採用異於尋常的聯繫
      方式可以採信。參酌全卷證據資料，犯罪事實一、三毒品
      重量相彷，均達1公斤、50萬元及被告甲○○與證人詹詠丞
      相符一致且合情合理的供述，足認為因應詹詠丞原擬再次
      購買相類數量、金額大麻，被告2人因而實行此部分犯行
      。
（五）綜上，事證明確，被告甲○○、乙○○犯行均可認定，應依法
      論科。
三、論罪：
（一）被告甲○○部分：
　１、核被告甲○○就犯罪事實一所為，係犯毒品危害防制條例第4
      條第2項販賣第二級毒品罪。犯罪事實二所為，係犯毒品
      危害防制條例第11條第2項持有第二級毒品罪。犯罪事實
      三所為，係犯毒品危害防制條例第5條第2項意圖販賣而持
      有第二級毒品罪；公訴意旨認此部分是涉犯同法第4條第6
      項、第2項販賣第二級毒品罪未遂，應變更起訴法條。
　２、被告甲○○所犯3罪，犯意各別，行為互異，應分論併罰。
  ３、被告甲○○因轉讓第三級毒品案件，經判處有期徒刑4月確定
      ，104年5月1日執行完畢，有本院被告前案紀錄表可憑。5
      年內，故意再犯有期徒刑以上各罪，累犯。參酌所犯皆屬
      故意犯，知法犯法，一犯再犯，審酌被告甲○○曾涉及毒品
      犯行，竟未能悔改、遠離毒品，進而販賣、持有第二級毒
      品，足見刑罰反應力薄弱，前案執行未能對被告產生嚇阻
      效用，依刑法第47條第1項規定及司法院釋字第775號解釋
      意旨，就所犯各罪，除法定刑無期徒刑部分依法不得加重
      外，均加重其刑。　　
　４、被告甲○○供出犯罪事實三之大麻來源於被告乙○○，因而查
      獲乙○○，依毒品危害防制條例第17條第1項減輕其刑。
  ５、毒品危害防制條例第17條第2項，雖然已經修正公布：犯第
      4條至第8條之罪，於偵查及事實審始終均自白者，才可減
      輕其刑；但尚未施行。因此，犯罪事實一、三，販賣第二
      級毒品、意圖販賣而持有第二級毒品犯行，雖然被告甲○○
      於原審事後翻供否認，於本院也完全否認，且堅持從未自
      白販毒（本院卷第155到156頁）但因符合現行條文「於偵
      查及（曾於原）審判中自白犯罪」要件，仍均依毒品危害
      防制條例第17條第2項規定，減輕、遞減輕其刑。
（二）被告乙○○部分：
　１、被告乙○○就犯罪事實三所為，係犯毒品危害防制條例第4條
      第2項販賣第二級毒品罪。
　２、所犯與尚無證據足以證明是18歲未滿少年的「tony」因具
      有犯意聯絡及行為分擔，應論以共同正犯。　
四、撤銷改判及科刑審酌事項：
（一）原判決固非無見；惟查：１、原判決理由漏未論述被告甲○
      ○所犯各罪應分論併罰；２、漏未審酌被告甲○○基於販賣第
      二級毒品以營利之犯意而向被告乙○○購入犯罪事實三之扣
      案大麻；３、扣案用以秤量大麻重量之電子磅秤，漏未諭
      知沒收；４、原審採信被告乙○○辯解而為被告乙○○無罪諭
      知，與證卷事實不相符。被告甲○○上訴否認犯行，雖無理
      由；檢察官上訴指稱原判決就犯罪事實三，判決被告甲○○
      觸犯加重非法持有第二級毒品罪、被告乙○○無罪，均屬不
      當，有理由，併基於如上所述，原判決應予撤銷改判。
（二）審酌被告2人明知大麻、甲基安非他命具成癮性，為謀取
      不法利益，無視禁令，擴散毒品危害，戕害國民身心健康
      ，販賣及非法持有之大麻皆達公斤以上，交易價格均高達
      50萬元，數量龎大，對社會秩序影響重大，參酌被告2人
      之犯罪動機、目的、手段、行為次數、行為期間、智識程
      度、家庭生活經濟狀況、偵審期間之犯後態度等一切情
　　　狀，分別量處如主文所示之刑，並就被告甲○○所犯得易科
      罰金刑諭知易刑標準、不得易科罰金部分定其應執行刑。
（三）關於沒收：　　
  １、毒品危害防制條例第18條第1項前段規定，查獲之第一、二
      級毒品及專供製造或施用第一、二級毒品之器具，不問屬
      於犯人與否，均沒收銷燬。同條例第19條第1項規定，犯
      第4條至第9條、第12條、第13條或第14條第1項、第2 項
      之罪者，其供犯罪所用之物，不問屬於犯罪行為人與否，
      均沒收。被告甲○○以其所有三星廠牌行動電話之
　　　WICKR ME與證人詹詠丞聯繫販毒，被告甲○○用扣案電子磅
      秤磅量大麻重量，已經被告甲○○供明（偵7815號卷一第65
      、410頁）且有行動電話翻拍照片擷圖可證（偵7815號卷
      一第75頁）均依毒品危害防制條例第19條第1項規定宣告
      沒收。
  ２、刑法第38條之1第1項、第3項明文規定：犯罪所得，屬於犯
      罪行為人者，沒收。但有特別規定者，依其規定。前二項
      沒收，於全部或一部不能沒收或不宜執行沒收時，追徵其
      價額。被告甲○○販賣第二級毒品大麻予證人詹詠丞之販毒
      所得50萬元，雖未扣案，仍應依法宣告沒收，於全部或一
      部不能或不宜執行沒收時，追徵其價額。被告乙○○販賣販
      賣第二級毒品大麻予被告甲○○，雙方採用先拿貨 ，販毒
      得款之後再給錢的回帳方式交易，等待毒品售出之後再交
      付50萬元給被告乙○○，已經被告甲○○坦承（偵7815號卷一
      第66、412頁）尚無證據證明被告乙○○已取得此部分販毒
      所得，不予宣告沒收。
　３、扣案第二級毒品甲基安非他命1包（驗前淨重1.233公克，
      鑑驗淨重1.223公克）大麻1包（驗前毛重1042.04公克，
      驗前淨重993.46公克，驗餘淨重993公克）均屬查獲之第
      二級毒品，違禁物，不問屬於犯人與否，均依毒品危害防
      制條例第18條第1項前段規定，宣告沒收銷燬。用以盛裝
      、包裹上述毒品之外包裝袋，難與毒品完全析離，應整體
      視為毒品之部分，併予沒收銷燬。
五、被告乙○○於審理期日未在監在押，經合法傳喚，無正當理由
    未到庭，不待陳述直接判決。
六、證人詹詠丞多次證述於107年12月、108年1月中旬，向被告
    甲○○購買2次大麻毒品（偵7815號卷一第141、400、472頁、
    原審卷二第82頁）被告甲○○於本案108年1月販賣第二級毒品
    大麻犯行之外，是否另涉嫌販毒犯行，併請檢察官另為適法
    處理。
據上論斷，依刑事訴訟法第369條第1項前段、第364條、第299條
第1項前段、第300條、第371條，毒品危害防制條例第4條第2項
、第5條第2項、第11條第2項、第17條、第18條第1項前段、第19
條第1項，刑法第11條前段、第47條第1項、第41條第1項前段、
第51條第5款、第38條之1第1項前段、第3項，判決如主文。
本案經檢察官郭耿誠提起公訴，檢察官趙維琦提起上訴，檢察官
侯名皇到庭執行職務。
中　　華　　民　　國　  109 　年　　4　　月　　15 　　日
                      刑事第二庭審判長法　官  周盈文
　　　　　　　　　　　　　　　　      法　官  錢建榮
　　　　　　　　　　　　　　　        法　官  郭豫珍
以上正本證明與原本無異。
持有第二級毒品部分不得上訴。
其餘部分如不服本判決，應於收受送達後20日內向本院提出上訴
書狀，其未敘述上訴之理由者並得於提起上訴後20日內向本院補
提理由書（均須按他造當事人之人數附繕本）「切勿逕送上級法
院」。
                                      書記官  高楚安
中　　華　　民　　國　　109 　年　　4 　　月　　15　　日

附錄：本案論罪科刑法條全文 
毒品危害防制條例第11條
持有第一級毒品者，處 3 年以下有期徒刑、拘役或新臺幣 5 萬
元以下罰金。
持有第二級毒品者，處 2 年以下有期徒刑、拘役或新臺幣 3 萬
元以下罰金。
持有第一級毒品純質淨重十公克以上者，處 1 年以上 7 年以下
有期徒刑，得併科新臺幣 1 百萬元以下罰金。
持有第二級毒品純質淨重二十公克以上者，處 6 月以上 5 年以
下有期徒刑，得併科新臺幣 70 萬元以下罰金。
持有第三級毒品純質淨重二十公克以上者，處 3 年以下有期徒
刑，得併科新臺幣 30 萬元以下罰金。
持有第四級毒品純質淨重二十公克以上者，處 1 年以下有期徒
刑，得併科新臺幣 10 萬元以下罰金。
持有專供製造或施用第一級、第二級毒品之器具者，處 1 年以
下有期徒刑、拘役或新臺幣 1 萬元以下罰金。

毒品危害防制條例第4條
製造、運輸、販賣第一級毒品者，處死刑或無期徒刑；處無期徒
刑者，得併科新臺幣 2 千萬元以下罰金。
製造、運輸、販賣第二級毒品者，處無期徒刑或 7 年以上有期
徒刑，得併科新臺幣 1 千萬元以下罰金。
製造、運輸、販賣第三級毒品者，處 7 年以上有期徒刑，得併
科新臺幣 7 百萬元以下罰金。
製造、運輸、販賣第四級毒品者，處 5 年以上 12 年以下有期
徒刑，得併科新臺幣 3 百萬元以下罰金。
製造、運輸、販賣專供製造或施用毒品之器具者，處 1 年以上
7 年以下有期徒刑，得併科新臺幣 1 百萬元以下罰金。
前五項之未遂犯罰之。

毒品危害防制條例第5條
意圖販賣而持有第一級毒品者，處無期徒刑或 10 年以上有期徒
刑，得併科新臺幣 7 百萬元以下罰金。
意圖販賣而持有第二級毒品者，處 5 年以上有期徒刑，得併科
新臺幣 5 百萬元以下罰金。
意圖販賣而持有第三級毒品者，處 3 年以上 10 年以下有期徒
刑，得併科新臺幣 3 百萬元以下罰金。
意圖販賣而持有第四級毒品或專供製造、施用毒品之器具者，處
 1 年以上7 年以下有期徒刑，得併科新臺幣 1 百萬元以下罰金
。